臺灣士林地方法院民事判決　　　　　　　 100年度親字第65號
原　　　告　葉震宙
被　　　告　葉淑菲
法定代理人　陸茜
上列當事人間請求確認親子關係存在事件，本院於民國100 年11
月15日言詞辯論終結，判決如下：
    主  文
確認原告葉震宙與被告葉淑菲間之親子關係存在。
訴訟費用由原告負擔。
    事實及理由
一、按訴狀送達後，原告不得將原訴變更或追加他訴，但被告同
    意者，不在此限，又被告於訴之變更無異議，而為本案之言
    詞辯論者，視為同意變更，民事訴訟法第255 條第1 項第1
    款、第2 項分別定有明文。查原告起訴時原係聲明：確認被
    告為原告之婚生子，嗣於民國100 年11月15日言詞辯論時，
    變更上開聲明為：確認原告與被告間之親子關係存在（見卷
    第33頁），被告對此無異議而為本案之言詞辯論，依前揭規
    定，視為同意原告變更其訴。
二、原告主張：緣被告係其母即香港居民陸茜自原告受胎後，於
    99 年7月22日在香港出生，嗣原告與陸茜已於100 年5 月6
    日結婚，依法被告應準正為原告之子女。惟原告為被告辦理
    我國居留證時，卻因無法提出陸茜於受胎期間無婚姻關係之
    證明文件，而遭入出國及移民署所拒。為此，爰提起本訴，
    並聲明：請求確認原告與被告間之親子關係存在等語。
三、被告則以：其確與原告具有血緣關係，其對於本件並無意見
    等語為辯。
四、按確認之訴，非原告有即受確認判決之法律上利益者，不得
    提起。所謂即受確認判決之法律上利益，係指法律關係之存
    否不明確，原告主觀上認其在法律上地位有不安之狀態存在
    ，且此種不安之狀態，能以確認判決將之除去者而言，此有
    最高法院52年台上字第1240號判例意旨可參。本件原告主張
    其與被告間之親子關係存在，固未為被告否認，惟原告因無
    法提出陸茜於受胎期間無婚姻關係之證明文件，致其為被告
    辦理我國居留許可時，遭入出國及移民署依香港澳門居民居
    民申請在臺灣地區地居送件須知相關規定拒絕（見卷第23頁
    ），是可認兩造間就其等有無親子關係存在之法律上地位，
    仍處於不明確之狀態，且能藉由本件確認判決予以除去，故
    原告提起本件訴訟，應有即受確認判決之法律上利益。次按
    ，確認親子關係存在或不存在之訴訟，涉及身分關係存否之
    認定，而與社會公益攸關，自應類推適用民事訴訟法第594
    條規定，而不適用關於認諾與訴訟上自認或不爭執事實效力
    規定。準此，本件被告對於原告之上開主張固不爭執，惟本
    院仍應調查其他事證，查明與是否與事實相符，合先敘明。
五、第按「民事事件，涉及香港或澳門者，類推適用涉外民事法
    律適用法」，香港及澳門關係條例第38條前段定有明文。又
    「非婚生子女之生父與生母結婚者，其身分依生父與生母婚
    姻之效力所應適用之法律」、「婚姻之效力，依夫妻共同之
    本國法；無共同之本國法時，依共同之住所地法；無共同之
    住所地法時，依與夫妻婚姻關係最切地之法律」，亦為涉外
    民事法律適用法第52條及第47條分別明定。查本件原告為被
    告之生父（詳下述），與被告之生母即香港居民陸茜結婚後
    ，已在我國定居，此有戶籍謄本、我國依親居留證、香港身
    分證、結婚證書等在卷可稽（見卷第10、13、22頁），堪認
    本件關於被告身分之認定，應適用原告與陸茜婚姻關係最切
    地，即我國之法律規定甚明。再按「非婚生子女，其生父與
    生母結婚者，視為婚生子女」，民法第1066條定有明文。經
    查，原告主張被告係陸茜自其受胎所生等情，業據提出經認
    證之香港生死登記處出生登記紀錄副本為證（見卷第12頁）
    ，且為被告所不爭執，復參酌兩造前曾赴馬偕紀念醫院進行
    親緣關係鑑定，鑑定結果為：「本件鑑定共測試15項ＤＮＡ
    標記，均無法否定葉震宙（按即原告）是葉淑菲（按即被告
    ）父親的可能。基於和一般國人抗原標記頻率的比較，葉震
    宙是葉淑菲父親可能性為99.00000000 ％」等語，有該院
    100 年9 月28日P10070號親緣鑑定報告在卷為憑（見卷第14
    頁），自堪信原告主張其為被告之生父等情為真。次查，被
    告於99年7 月12日出生後，原告與被告生母陸茜已於100 年
    5 月6 日結婚等情，此有前引結婚證書、戶籍謄本附卷為證
    ，亦堪認屬實，是依前揭民法第1066條規定，被告自應視為
    原告與陸茜之婚生女。從而，原告訴請確認其與被告間之親
    子關係存在，即為有理由，自應准許。
六、末本件被告與原告間之親子關係，須藉由法院之判決始得確
    定，此實係不可歸責於被告，且被告亦非不得與原告互換地
    位，提起本件確認親子關係存在之訴。故原告之本件請求固
    為有理由，惟被告應訴亦係不得不然，自應認被告所為，係
    屬伸張其權利所必要。從而，本件應依民事訴訟法第81條第
    2 款，命原告負擔訴訟費用，始為適當，附此敘明。
中    華    民    國   100    年    11    月    18    日
                  家事庭    審判長法  官  李正紀
                                  法  官  詹朝傑
                                  法  官  郭躍民
以上正本證明與原本無異。
如對本判決上訴，須於判決送達後20日內向本院提出上訴狀。如
委任律師提起上訴者，應一併繳納上訴審裁判費。
中    華    民    國   100    年    11    月    18    日
                                  書記官  林睿亭